【裁判字號】    94,簡上,62
【裁判日期】    950524
【裁判案由】    損害賠償
【裁判全文】
臺灣嘉義地方法院民事判決  94年度簡上字第62號
上  訴  人  丁○
被上訴人    丙○○
                        6號
法定代理人  甲○○
            乙○○
上列當事人間請求損害賠償事件，上訴人對於民國94年3月30日
本院嘉義簡易庭93年度嘉簡字第530號第一審判決提起上訴，於
民國95年5月10日經言詞辯論終結，本院判決如下：
    主  文
原判決關於命上訴人給付超過新臺幣玖萬捌仟肆佰捌拾貳元部分
，及該部分假執行之宣告，暨訴訟費用之裁判均廢棄。
上開廢棄部分，被上訴人在第一審之訴及假執行之聲請均駁回。
其餘上訴駁回。
第一、二審訴訟費用，由被上訴人負擔五分之四，餘由上訴人負
擔。
    事實及理由
壹、被上訴人起訴主張：上訴人於民國93年2月27日下午6時20分
    許，駕駛車牌號碼OQM-729號重型機車，沿嘉義縣水上鄉○
    道台一線由南向北往嘉義市方向行駛，途經嘉義縣水上鄉台
    一線北上車道274.1公里處時，其原應注意機車行駛時，駕
    駛人應注意車前狀況，並隨時採取必要之安全措施。又機車
    行經無號誌之交岔路口時，應減速慢行，作隨時停車之準備
    。而依當時情形，並無不能注意之情事，竟疏於注意及此，
    適其騎乘腳踏車沿嘉義縣水上鄉市○街31巷靠右邊由東往西
    行駛欲穿越上開十字路口處時，為上訴人所駕駛之上開機車
    從旁側撞上，致其人車倒地，受有頭部外傷併輕微腦震盪、
    全身（包括臉部）多處挫擦傷（右眼鈍性外傷）、左側腳踝
    及膝挫傷等傷害，而侵害其權利。爰依民法侵權行為之法律
    關係，提起本件訴訟。並聲明：一、上訴人應給付被上訴人
    新臺幣（下同）552,402元（含醫藥費24,402元、看護費2萬
    8千元及精神慰撫金50萬元），及自起訴狀繕本送達翌日即
    93年5月29日起至清償日止，按年息5%計算之利息。二、願
    供擔保，請准宣告假執行。
貳、被上訴人則對於兩造發生車禍、伊過失造成被上訴人因此受
    有傷害之事實並不爭執，僅辯稱：被上訴人無看護必要、且
    原審判決之精神慰撫金過高，沒有錢可以賠償云云。
參、原審判決上訴人應給付被上訴人135,721元，並准被上訴人
    就勝訴部分得假執行，而上訴人於執行標的物拍定、變賣或
    物之交付前以135,721元為被上訴人預供擔保後，得免為假
    執行，及駁回被上訴人其餘之訴及假執行之聲請。上訴人不
    服提起上訴，並聲明：一、原判決不利於上訴人部分廢棄。
    二、上開廢棄部分，被上訴人在第一審之訴駁回。被上訴人
    則聲明：上訴駁回。
肆、兩造所不爭執事項：
一、上訴人有於93年2月27日下午6點20分，駕駛重型機車在嘉義
    縣水上鄉台一線北上車道274.1公里處，與騎乘腳踏車之被
    上訴人相撞發生車禍，致被上訴人有受有頭部外傷併輕微腦
    震盪、全身（包括臉部）多處挫傷（右眼鈍性外傷）、左側
    腳踝及膝挫傷等傷害。
二、上訴人因本件車禍經本院刑事庭以93年度交簡上字第57號判
    處有拘役25日，如易科罰金以銀元300元折算1日確定。
三、被上訴人因本件車禍所花費醫療費用為24,402元。
伍、本件爭點：
一、被上訴人有無看護必要，看護費用若干。
二、被上訴人之精神慰撫金若干。
三、兩造過失比例為何。
陸、本院判斷：
一、看護費用部分：被上訴人主張因傷行動不便，需專人照顧看
    護，請求此段期間共14日之看護費，每日2千元，合計看護
    費2萬8千元之事實，固於原審提出財團法人長庚紀念醫院嘉
    義分院診斷證明書為證。惟依上訴人聲請本院向上開分院函
    詢結果，認為被上訴人於93年2月27日之車禍受傷，從受傷
    日起約1星期須看護協助之事實，有該院94年8月26日（94）
    長庚院嘉字第828號函文暨病歷在卷可查。而被上訴人係於
    該院就診，且本院所函詢之結果並附有被上訴人之病歷，較
    被上訴人所提出之診斷證明書詳細，是應為本院函詢為可採
    。又看護費用，依目前醫療院所看護工之看護費用計算，約
    每日2千元，且被上訴人此部分主張亦為上訴人所不爭執，
    該費用核屬被上訴人因前開上訴人應負過失責任之交通事故
    所增加生活上之需要，應認原告此部分主張為有據，則被上
    訴人所得請求之看護費用為14,000元（2,000×7＝14,000）
    ，逾此部分為無理由，應予駁回。
二、精神慰撫金部分：被上訴人因上訴人之過失行為受傷，精神
    上受有痛苦，其請求上訴人給付精神慰撫金，自屬有據。經
    查被上訴人於本件車禍發生時係國中在學學生，在校學業及
    才藝表現均甚優異，此有被上訴人所提獎狀附卷可稽，又被
    上訴人法定代理人（即其雙親）名下有汽車1輛但無不動產
    ；而上訴人為國小肄業，名下則有房屋1筆之事實，分別據
    兩造陳述在卷，且有稅務電子閘門財產所得調件明細表附卷
    可查。本院斟酌兩造之年齡、經濟能力、身分、傷害發生之
    原因、被上訴人受傷之程度、受傷後仍須持續復健之心理負
    擔、臉部受傷對女性心理所造成之深刻傷害，及上訴人自本
    件車禍發生迄今，仍未賠償被上訴人任何損害等各情，認為
    被上訴人得請求上訴人賠償40萬元之精神慰撫金。逾此範圍
    ，則非正當。
三、從而，被上訴人得請求被告給付醫療費用24,402元、看護費
    用1萬4千元、精神慰撫金40萬元，合計為438,402元。
四、惟按損害之發生或擴大，被害人與有過失者，法院得減輕賠
    償金額，或免除之。前二項之規定，於被害人之代理人或使
    用人與有過失者，準用之，民法第217條第1項、第2項定有
    明文。此項規定之目的在謀求加害人與被害人間之公平，倘
    受害人於事故之發生亦有過失時，由加害人負全部賠償責任
    ，未免失諸過酷，是以賦與法院得不待當事人之主張，減輕
    其賠償金額或免除之職權。換言之，基於過失相抵之責任減
    輕或免除，非僅為抗辯之一種，亦可使請求權全部或一部為
    之消滅，故裁判上得以職權斟酌之。又所謂被害人與有過失
    ，只須其行為為損害之共同原因，且其過失行為並有助成損
    害之發生或擴大者，即屬相當，不問賠償義務人應負故意、
    過失或無過失責任，均有該條項規定之適用（參照最高法院
    92年度台上字第712號判決）。經查，關於本件車禍之發生
    ，係被上訴人騎乘腳踏車，夜間行經狹路之無號誌交岔路口
    ，支線車未暫停讓幹道車先行，為肇事主因；上訴人駕駛重
    機車，夜間行經狹路之無號誌交岔路口，未減速慢行與未注
    意車前狀況，為肇事次因之事實，業據臺灣省嘉雲區車輛行
    車事故鑑定委員會及臺灣省車輛行車事故覆議委員會及本院
    前開刑事判決分別認定明確，且為兩造所不爭執，是本院認
    被上訴人與上訴人對於本件車禍之發生，各應負7/10、3/10
    之過失責任。基此，被上訴人得請求上訴人賠償之金額，應
    扣除前開被上訴人應負擔之過失責任比例，從而被上訴人本
    件得請求上訴人賠償之金額即為131,521元（438,402×0.3
    ＝131,521元，元以下4捨5入），被上訴人逾此範圍之請求
    ，即屬無據，應予駁回。
五、再按保險人依強制汽車責任保險法規定所為之保險給付，視
    為被保險人損害賠償金額之一部分；被保險人受賠償請求時
    ，得扣除之。強制汽車責任保險法第32條定有明文。查原告
    於本件交通事故發生後，已領有強制汽車責任險保險金共計
    33,039元乙節，有國泰世紀產物保險股份有限公司94年12月
    13日（94）車字第400-58號函在卷可稽，是依上開說明，此
    等給付既均屬保險人依強制汽車責任保險法所為之保險給付
    項目，依法自應視為加害人損害賠償金額之一部分，是原告
    前開所得請求之金額，扣除保險給付後，剩餘98,482元（即
    131,521-33,039=98,482）。
六、綜上所述，原告依據上開侵權行為損害賠償法律關係，請求
    被告給付98,482元，及自93年5月29日起至清償日止，按年
    息5%計算之利息，為有理由，應予准許，逾此請求，為無理
    由，應予駁回。原審就超過上開應准許部分，為上訴人敗訴
    判決，並依民事訴訟法第389條第1項第3款、第392條第2、3
    項規定分別為假執行及上訴人為供擔保後免為假執行之宣告
    ，自有未洽。上訴意旨就此部分指摘原判決不當，求予廢棄
    改判，為有理由。至於上開應准許部分，原審判命上訴人給
    付，並依職權宣告假執行，核無違誤，上訴意旨，就此部分
    ，仍執陳詞，指摘原判決不當，求予廢棄，為無理由，應駁
    回其上訴。
柒、本件上訴為一部有理由，一部無理由，依民事訴訟法第436
    條之1第3項、第450條、第449條第1項、第79條、第463條，
    判決如主文。
中    華    民    國    95    年    5     月    24    日
                  民事第二庭  審判長  法  官  張育彰
                                      法  官  林福來
                                      法  官  陳琪媛
以上正本係照原本作成。
本判決不得上訴。
中    華    民    國    95    年    5     月    24    日
                                      書記官  陳湘蓉


司法院資訊處製作；財團法人民間司法改革基金會備份。
